臺灣高等法院臺中分院民事判決　　　　 94年度上易字第284號
上　訴　人　丙○○
訴訟代理人　張績寶律師
複　代理人　張瓊文律師
被　上訴人　甲○○
訴訟代理人　乙○○
上列當事人間請求拆屋還地事件，上訴人對於民國94年6月17日
臺灣臺中地方法院93年度訴字第2701號第一審判決提起上訴，本
院於94年11月1日言詞辯論終結，判決如下：
    主  文
上訴駁回。
第二審訴訟費用由上訴人負擔。
    事  實
甲、上訴人方面：
一、聲明：求為判決：(一)原判決廢棄。(二)前開廢棄部分，被上訴
    人在第一審之訴及假執行之聲請均駁回。(三)第一、二審訴訟
    費用由被上訴人負擔。(四)如受不利判決，上訴人願供擔保，
    請准宣告免為假執行。
二、陳述：除與原判決記載相同者，茲引用之外，補稱：
  (一)上訴人之父林阿江及上訴人確於原10-193地號土地持續使用
    收益達30餘年，依法應取得優先承租案爭土地之權利。
  (二)被上訴人之父吳錦柱及被上訴人甲○○不符合國有財產法第
    42條第1項第2款、國有非公用不動產出租管理辦法第18條第
    2款所定承租案爭土地之要件。
  (三)上訴人業已發函請求國有財產局撤銷與被上訴人間就案爭土
    地所定之租賃契約，本案有裁定停止訴訟程序之必要。
三、證據：除援用第一審所提證據外，聲請傳訊證人黃瑞照、蔡
    晉堂。
乙、被上訴人方面：
一、聲明：求為判決：駁回上訴。
二、陳述：除與原判決記載相同者，茲引用之外，補稱：
  (一)如原判決附圖所示Ａ部份鐵架烤漆板房屋、Ｂ水塔均是上訴
    人於93年間新蓋的，此由蓋以前，該處均為平地可為證明。
  (二)上訴人提起行政訴訟已逾可提起之法定期間，程序並不合法
    ，無停止訴訟之必要。
三、證據：援用第一審所提證據。
    理  由
一、本件原判決所認定之事實及適用之法律，經核並無不合，應
    予維持，茲引用之（詳如附件）。
二、上訴人上訴意旨雖有如事實欄所載之抗辯，惟查：
  (一)上訴人雖以其已發函請求國有財產局撤銷與被上訴人間就案
    爭土地所定之租賃契約，本案有裁定停止訴訟程序之必要。
    惟按民事訴訟法第182條第2項之規定，係指為先決問題之法
    律關係應由行政官署確定其應否成立者而言，若行政官署已
    有決定足為訴訟全部或一部裁判之依據，則當事人縱已依訴
    願方式請求變更，而在變更前既無影響訴訟全部或一部裁判
    之效力，自不得率行聲請停止訴訟程序。本件國有財產局既
    已將系爭土地租予被上訴人，縱然上訴人請求國有財產局撤
    銷與被上訴人間就案爭土地所定之租賃契約，依前述說明，
    並不構成停止訴訟程之要件，所為請求即屬無據。
  (二)上訴人另抗辯伊父林阿江及上訴人確於系爭10-194（分割自
    同段10-193）地號土地持續使用收益達30餘年，依法應取得
    優先承租案爭土地之權利，及被上訴人之父吳錦柱及被上訴
    人甲○○不符合國有財產法第42條第1項第2款、國有非公用
    不動產出租管理辦法第18條第2款所定承租案爭土地之要件
    。然上訴人應否優先承租案爭土地，及被上訴人之父吳錦柱
    及被上訴人甲○○承租系爭土地是否符合國有財產法相關規
    定，乃兩造與國有財產局間之紛爭，系爭土地已由國有財產
    局出租予被上訴人既為兩造不爭之事實，被上訴人本於承租
    人地位為請求，於法有據，此於原判決之理由中闡述甚明。
    在被上訴人承租權未被撤銷以前，上開抗辯並無足為上訴人
    有利之認定。
  (三)上訴人雖聲請傳訊證人黃瑞照、蔡晉堂，用證上訴人於89年
    之後至國有財產局出租案爭土地與被上訴人前，確有占有案
    爭土地之事實，以及上訴人係為重建房舍，因而將原有建物
    及所種植之作物悉數夷平等情。惟如原判決附圖一所示Ａ部
    分搭建鐵架烤漆板房屋及在Ｂ部分鋪設水泥，既係上訴人在
    93年新建之物，為新建而將原建物及所種植之作物悉數夷平
    為上訴人所自認之事實，且上訴人並未能舉證其有占有之正
    當權源，反而被上訴人基於承租人之權利，有占有之正當權
    源，則縱然上訴人在新建以前即有占有之事實，亦因其將原
    建物及所種植之作物悉數夷平而喪失占有，且系爭新建之物
    在新建以前仍為空地時，被上訴人基於承租人之地位，已立
    標表明其為承租人，他人不得違法占有，此有被上訴人在原
    審提出之照片可憑（見原審卷第14頁），是斯時僅被上訴人
    為占有人，上訴人自非占有人，是則被上訴人基於承租人之
    地位，本於民法第962條前段及中段，得請求返還其占有物
    及請求除去其妨害，復本於民法第179條之規定，請求不當
    得利之利得返還請求權，亦均屬有據，上開證據之調查，亦
    無足為上訴人有利之認定，自無為調查之必要，並此敘明。
三、綜上所述，本件原審為上訴人敗訴之判決，並分別依兩造之
    聲請分別酌定擔保金額為假執行及免為假執行之宣告，於法
    並無不合。上訴意旨指摘原判決不當，求予廢棄改判，為無
    理由，應予駁回其上訴。
據上論結，本件上訴為無理由，依民事訴訟法第449條第1項、第
78條判決如主文。
中　　華　　民　　國　　94　　年　　11　　月　　15　　日
                    民事第三庭審判長法　官  陳照德
                                    法  官  曾謀貴
                                    法　官  蔡王金全
以上正本係照原本作成。
不得上訴。
                                    書記官  王瑩澤
中　　華　　民　　國　　94　　年　　11　　月　　16　　日
                                        　　　　　　　Ｂ
